【裁判字號】    97,易,386
【裁判日期】    970613
【裁判案由】    妨害自由
【裁判全文】
臺灣臺南地方法院刑事判決               97年度易字第386號
公  訴  人  臺灣臺南地方法院檢察署檢察官
被      告  丙○○
                      之2
選任辯護人  江信賢律師
            蔡麗珠律師
            熊家興律師
上列被告因妨害自由案件，經檢察官提起公訴（96年度偵字第83
76號），本院判決如下：
    主  文
本件公訴不受理。
    理  由
一、公訴意旨略稱：丙○○為傳家廣告有限公司（下稱傳家公司
    ）（已於準備程序更正「「傳國」為「傳家」，下同）負責
    人，代號為00000000號之成年女子（姓名、年籍詳卷，下稱
    乙○）則係受僱於范傳家在傳家公司各建案銷售中心擔任房
    屋銷售人員。丙○○於96年4月26日下午2時許，在臺南市○
    ○○路225號之「囍莊」建案之銷售中心，見乙○獨自一人
    在該處工作，即以手撫摸乙○肩膀，且將手伸入乙○衣服內
    ，撫摸乙○背部，經乙○將丙○○之手撥開後，丙○○仍自
    乙○後方以雙手環抱乙○身體，乙○立即出言制止並加以掙
    脫，惟丙○○仍不罷手，再度自後方環抱乙○身體，乙○因
    而跌坐於丙○○大腿上，丙○○見狀竟基於妨害自由之犯意
    ，強行以雙手將乙○圈住不讓乙○起身離去，將乙○抱坐於
    其大腿上約2分鐘之久，而妨害乙○行使起身自由離去之權
    利云云。
二、按曾為不起訴處分、撤回起訴或緩起訴期滿未經撤銷，而違
    背二百六十條之規定再行起訴者，應諭知不受理之判決，刑
    事訴訟法第303條第4款定有明文。
三、訊據被告丙○○矢口否認有何公訴意旨所指之犯行，辯稱：
    現場屬於公開場所之銷售中心，甚至該場所緊鄰之隔壁即為
    工地之工務所，均有員工在場，竟無一人知悉，或有聽聞，
    實與常情不符。又是否被告有將手伸入告訴人的衣服內，這
    麼一個簡單的事實陳述，告訴人所述都不一造成事實難以辨
    明，則其他的陳述豈不也難以確認而相信其陳述。再被告與
    告訴人確存有薪資補貼之糾紛，而被告原不欲和解，欲提出
    刑事誣告告訴，係因公司丁○○董事長之勸諭，才以不附任
    何條件下和解。另本件測謊前之身心調查表中，已經表明被
    告有高血壓，且有服用藥物，已不符合測謊之身體狀況條件
    ，參以其提問設題及圖表，只要是任何犯罪行為的，無犯罪
    前科之被告均有反應，故此項測謊結果意見應不能採信云云
    。經查：
  (一)上開犯罪事實業據告訴人乙○指訴歷歷，並有被告及告訴人
    2人就本案達成和解之和解書1紙附卷可稽（見警卷第14頁）
    。同時被告依檢察官指示經法務部調查局進行測謊，被告就
    一、其未將被害人抱坐在大腿；二、其未摸過被害人身體之
    問題測試呈情緒波動之反應，研判有說謊，此有法務部調查
    局測謊報告書乙份附卷可稽。足徵告訴人之指訴應可堪採信
    ，非係任意誣陷。
  (二)雖被告辯稱係因公司丁○○董事長之勸諭，才以不附任何條
    件下和解云云。然觀諸和解書上所載內容「二、今乙方（指
    被告丙○○）取得甲方（指告訴人）諒解，甲方願撤回前開
    案件之刑事告訴。」按所謂「諒解」係指了解實情而原諒別
    人之意。此和解書業經證人丁○○到庭證述乃被告和其一同
    到律師事務所請律師擬妥者（見本院卷第90頁），如被告未
    承認有此性騷擾行為，而是告訴人設詞誣陷者，何需取得告
    訴人「諒解」，反而不是被告「諒解」告訴人之誣陷行為？
    且律師為何是以對其委任人即被告不利之文字草擬和解書？
    何不用甲、乙雙方因出於「誤會」，甲方願撤回前開案件之
    刑事告訴，此種不涉兩方對錯認定之文字呢？同時證人丁○
    ○也證稱被告對和解書之用字及內容都沒有表示任何意見，
    被告是專科畢業，同時又是廣告公司負責人，對文字運用具
    有豐富經驗，當無可能不知道「諒解」是指取得對方（告訴
    人）原諒之意，然其就和解書之用語並無任何反對意見，可
    見被告當時亦認同此和解書所表達之意思，自難於事後再否
    認其事。再證人丁○○證稱在與告訴人面談前已找被告了解
    過事情經過，被告否認有告訴人所指之事，但遍觀證人丁○
    ○與告訴人之談話錄音譯文內容（見偵查卷第58-70頁），
    證人丁○○竟無一句勸導告訴人不應任意誣攀被告之話！證
    人丁○○竟完全不維護合夥股東之權益，而一味地偏袒告訴
    人，豈非怪哉！
  (三)又辯護人辯稱被告有服用高血壓藥物，已不符合測謊之身體
    狀況條件，參以其提問設題及圖表，只要是任何犯罪行為的
    ，無犯罪前科之被告均有反應，故此項測謊結果意見應不能
    採信云云。惟查測謊鑑定，係依一般人若下意識刻意隱瞞事
    實真象時，會產生微妙之心理變化，如憂慮、緊張、恐懼、
    不安等現象，而因身體內部之心理變化，身體外部之生理狀
    況亦隨之變化，例如呼吸急促、血液循環加速、心跳加快、
    聲音降低、大量流汗等異常現象，惟表現在外之生理變化，
    往往不易由肉眼觀察，乃由測謊員對受測者提問與待證事實
    相關之問題，藉由科學儀器（測謊機）紀錄受測者對各個質
    問所產生細微之生理變化，加以分析受測者是否下意識刻意
    隱瞞事實真象，並判定其供述是否真實；測謊機本身並不能
    直接對受測者之供述產生正確與否之訊號，而係測謊員依其
    專業之學識及經驗，就測謊紀錄，予以客觀之分析解讀，至
    於測謊鑑定究竟有無證據能力，首先形式上若符合測謊基本
    程式要件，包括：一經受測人同意配合，並已告知得拒絕受
    測，以減輕受測者不必要之壓力。二測謊員須經良好之專業
    訓練與相當之經驗。三測謊儀器品質良好且運作正常。四受
    測人身心及意識狀態正常。五測謊環境良好，無不當之外力
    干擾等要件，即賦予證據能力，非謂機關之鑑定報告書當然
    有證據能力；具上述形式之證據能力者，始予以實質之價值
    判斷，必符合待證事實需求者，始有證明力；亦即，是否具
    有本案之證明力部分，乃另一層次之問題。按刑事訴訟法第
    159條第1項規定：被告以外之人於審判外之言詞或書面陳述
    ，除法律有規定者外，不得作為證據。所謂「法律規定」係
    指本法第159條之1至第159條之5及第206條等規定。本件被
    告於96年12月25日所受之測謊鑑定係於偵查中由檢察官指定
    法務部調查局對被告進行測謊，法務部調查局第六處南部通
    訊中心即選任就測謊事項有特別知識經驗者實施，並於事後
    製作測謊報告書，該測謊報告即是公務員職務上所製作之紀
    錄文書，自符合刑事訴訟法第159條之4第1款規定。且被告
    當場簽署測謊同意書、身心狀況調查表，而施測者係修畢法
    務部調查局測謊技術課程之專業人員，亦有法務部調查局結
    業證書可稽，若被告因高血壓服用降血壓之藥物會影響測謊
    結果，自會免除測試或作不能研判之結論，惟施測人員仍予
    以測謊並作出研判結論，足證其依專業判斷服用降血壓之藥
    物應不會影響測謊結果，故本次測謊程序，自符合上述規定
    ，有96年12月31日調科南字第09600546240號測謊報告書及
    所附測謊鑑定過程參考資料等件（含測謊同意書、身心狀況
    調查表、測謊問卷內容題組、生理紀錄圖、測謊程序說明、
    施測者專業資格證明及其他測謊文獻資料）在卷可憑（見偵
    卷第74-80頁），自應認具有證據能力（最高法院92年度臺
    上字第2282號、91年度臺上字第1136號判決要旨參照）。辯
    護人認上開測謊鑑定報告不具有證據能力，並不足採。而被
    告依測謊結果經研判有說謊，足徵被告所辯不足採信。
  (四)另辯護人辯稱告訴人於警詢及偵查中就被告是否有將手伸入
    告訴人的衣服內乙節，所述前後不一，不足採信云云。按通
    常不論警詢、偵訊或法院審理中之筆錄，均無法做到逐字逐
    句記載程度，因此一般之記載均以無違陳述人陳述內為已足
    。告訴人業到庭證陳：「當時警察問的是有沒有伸手到我的
    衣服裡面，我是說沒有伸到前面的裡面，但是有伸到我後面
    的衣服的裡面。」等語，因此是否員警於製作筆錄時漏未載
    明清楚尚非無疑。縱使此點告訴人所述前後不一不足採信，
    然告訴人證述被告有撫摸及環抱其身體等語則始終如一，亦
    難認其全部陳述即非屬實。至於證人丁○○結證稱告訴人與
    被告間曾因之前其他銷售房屋案場之薪資問題發生糾紛云云
    。惟查證人所稱有糾紛之銷售案場為95年間之「人文私坊」
    及之後的「富甲官田」，其中告訴人還有至佳里鎮的「佳里
    之星」從事銷售，既然告訴人因薪資糾紛而懷恨在心，何不
    當時即找機會誣陷被告，為何隱忍如此之久，直到本件「囍
    莊」銷售案場才要誣陷被告呢？殊有違常理！而被告辯稱「
    囍莊」銷售案場為公開場所不可能為性騷擾云云，但查被告
    已供承其不確定隔壁之工務所有無人在（見本院卷第95頁）
    ，本件趁機性騷擾之時間又不過數分鐘而已，銷售中心內除
    被告及告訴人外並無他人，自非不可能為性騷擾行為。
  (五)綜上所述，被告應確有為本件性騷擾行為無疑，所辯無非事
    後畏罪飾卸之詞，不足採信。
四、惟按性騷擾防治法第25條規定：「意圖性騷擾，乘人不及抗
    拒而為親吻、擁抱或觸摸其臀部、胸部或其他身體隱私處之
    行為者，處二年以下有期徒刑、拘役或科或併科新臺幣十萬
    元以下罰金」。其構成要件明定係「乘人不及抗拒而為親吻
    、擁抱或觸摸其臀部、胸部或其他身體隱私處之行為」，而
    本件被告乃趁機撫摸告訴人之肩、背等處及自後方以雙手環
    抱告訴人身體，自該當本條之罪無誤，公訴人於起訴書中不
    另為不起訴處分之理由說明亦認同此見解。又依本條立法理
    由所示，係因狼吻及其他強制觸摸行為在現行刑法未有明文
    處罰之規定，始明定此強制觸摸罪（93年5月5日印發之院總
    字第1774號、委員提案第5553號立法院議案關係文書參照）
    。故親吻、擁抱或觸摸等行為，或有短暫時間使被害人遭受
    不被親吻、觸摸之權利侵害；或短暫時間喪失自由活動（被
    擁抱）之權利，但立法理由中已說明上述行為乃現行刑法未
    有明文處罰之規定，足見上述3種行為已排除屬刑法304條強
    制罪之適用範圍，職是上述3種行為雖有妨害他人權利之情
    事，但應非屬刑法304條所指之強暴、脅迫行為，所以排除
    刑法304條之適用。若認上述3種行為亦符合刑法304條之構
    成要件，按刑法304條之最重本刑為三年以下有期徒刑，而
    性騷擾防治法第25條之最重本刑為二年以下有期徒刑，依想
    像競合關係應從一重之刑法304條處斷，則性騷擾防治法第
    25條之制定豈非形同具文。因此，應依性騷擾防治法第25條
    之立法理由所示，認構成本法即與刑法其他處罰之構成要件
    有間，並無成立想像競合之可能。
五、綜上，本件被告犯行應只構成性騷擾防治法第25條之強制觸
    摸罪。而告訴人乙○業已於96年5月3日具狀撤回告訴，並經
    檢察官認與刑法304條有想像競合關係而不另為不起訴處分
    確定。參諸上開刑事訴訟法第303條第4款規定，本件既經檢
    察官不另為不起訴處分（與不起訴效力相同）確定，並無刑
    事訴訟法第260條情事而再行起訴，自應諭知不受理判決。
據上論斷，應依刑事訴訟法第303條第4款，判決如主文。
本案經檢察官甲○到庭執行職務。
中    華    民    國    97    年    6     月    13    日
                  刑事第八庭    法  官  彭喜有
以上正本證明與原本無異。
如不服本判決應於收受本判決後10日內向本院提出上訴書狀，並
應敘述具體理由。如未敘述上訴理由者，應於上訴期間屆滿後20
日內向本院補提理由書狀（均須按他造當事人之人數附繕本）「
切勿逕送上級法院」。
                                書記官  黃傳鈞
中    華    民    國    97    年    6     月    16    日
附記事項：告訴人或被害人對於判決如有不服，請具備理由逕向
檢察官聲請檢察官提起上訴，其上訴期間之計算，係以檢察官收
受判決正本日期為準。


司法院資訊處製作；財團法人民間司法改革基金會備份。
